臺灣高等法院刑事判決　　　　　　　　96年度上訴字第3340號
上　訴　人
即　被　告　甲○○
選任辯護人　藺超群律師
上列上訴人因強盜案件，不服臺灣板橋地方法院 96 年度訴字第
300 號，中華民國96年7月4日第一審判決（起訴案號：臺灣板橋
地方法院檢察署95年度偵字第18339 號），提起上訴，本院判決
如下：
    主  文
上訴駁回。
    事  實
一、甲○○前曾於民國（下同）91年間因施用毒品案件，經原審
    於91年5月16日以91年度簡字第153號判決判處有期徒刑6 月
    確定；又於92年間因施用毒品案件，經原審於92年2 月25日
    以91年度易字第3344號判決判處有期徒刑4 月確定。又因施
    用第1級毒品案件，經原審於92年6 月2 日以92 年度訴字第
    1051號判處有期徒刑8月確定，經與上開有期徒刑4月定應執
    行刑有期徒刑10月，與上開有期徒刑6 月部分合併執行，於
    93年8月21日縮刑期滿執行完畢。
    猶不知悔改，與真實姓名年籍不詳綽號「小龍」、「阿華」
    之成年男子等3 人，共同基於意圖為自己不法所有之強盜犯
    意，於95年1月1日凌晨0 時許，三人在臺北縣新莊市○○路
    與中正路口，攔乘由藍威鐘所駕駛之車號845-LG號營業小客
    車，上車後坐於前座之「小龍」先指示藍威鐘往林口方向行
    駛，途中又命其轉往桃園龜山方向行駛，其後又於臺北縣、
    桃園縣交界附近山區道路繞行，待行至臺北縣鶯歌鎮○○路
    觀音殿前之際，「小龍」即取出預藏可供為兇器使用之黑色
    手槍（因未扣案，無從認定是否屬槍砲彈藥刀械管制條例所
    定之槍枝）抵住藍威鐘，喝令藍威鐘交出身上財物，以此強
    暴方式至使藍威鐘不能抗拒，將其身上所有之財物現金新臺
    幣（下同）5000餘元、行動電話2支（內含0000000000、000
    0000000號SIM卡）及皮夾1個（內有不詳銀行之金融卡1張）
    交付予「小龍」；「小龍」復指示甲○○至前方駕駛座駕車
    ，並命藍威鐘換至後座乘坐於「小龍」與「阿華」中間，迨
    行經桃園縣龜山鄉○○路○段355號7-11便利商店前，隨後「
    小龍」又逼問藍威鐘其金融卡密碼，經藍威鐘告以密碼後，
    「小龍」即指示甲○○持藍威鐘之金融卡至便利商店內所設
    置之提款機提款，甲○○旋依指示進入便利商店，依藍威鐘
    所提供之密碼操作提款。惟因該帳戶內並無餘額可供領取，
    甲○○乃再返回車上，告以「小龍」上情，渠等即將藍威鐘
    之金融卡丟棄，並將車輛往桃園縣龜山鄉○○街○○路行駛
    ，於該處令藍威鐘下車，再繼續駛往桃園縣龜山鄉○○路附
    近，始將車輛棄置路旁，其三人始分頭離去。嗣經藍威鐘報
    警，經警調閱上開便利商店監視錄影帶，循線查獲甲○○。
二、案經臺北縣政府警察局三峽分局移由臺灣板橋地方法院檢察
    署檢察官偵查起訴。
    理  由
一、訊據被告甲○○對於前開時地，與綽號「小龍」、「阿華」
    等人搭乘由被害人藍威鐘所駕駛之計程車以及強取被害人藍
    威鐘財物並取得提款卡密碼提款不得逞等事實，供認不諱，
    雖矢口否認有何攜帶兇器結夥三人強盜犯行，辯稱：當天伊
    至友人綽號「翔林」住處拿毒品，因「翔林」說他沒有毒品
    ，就教伊與「小龍」、「阿華」之人一同去向別人拿，當時
    因伊在提藥，所以就隨同「小龍」、「阿華」要去拿毒品，
    當時由「小龍」攔下被害人所駕駛之計程車，沿途均係「小
    龍」與司機交談，伊並不知渠等在講什麼，後來行至鶯歌山
    區，「小龍」叫司機停車，並交出身上的金錢，而後司機將
    皮夾交給「小龍」，「小龍」就叫伊到前座開車，伊因害怕
    而未予拒絕，「小龍」並指示伊將計程車開下山，待開到龜
    山山下之便利商店前時，「小龍」便叫伊拿提款卡去提款機
    領錢，當時小龍說有多少錢就領多少，伊因懼怕「小龍」及
    「阿華」對伊不利，僅得遵從指示提款，惟伊進入便利商店
    後並沒有真正提款，僅作勢將金融卡插入提款機內，並未輸
    入密碼提款，待提款卡退出後，伊返回車旁告知「小龍」帳
    戶內沒有錢，就將提款卡交還給「小龍」，之後伊再上車將
    車開到山下，快到山下時，「小龍」就叫計程車司機下車，
    伊再繼續開，其後伊向「小龍」說伊要走了，便下車攔計程
    車離開，對於「小龍」與「阿華」起意持槍強盜司機乙事，
    伊事前並不知悉，並未與渠等共同謀議，事後亦未分得財物
    ，自無共同強盜之不法犯行云云。
二、惟查：
  (一)上開被害人藍威鐘遭人結夥持槍強取財物之過程，業據被害
    人藍威鐘於原審審理中經交互詰問證述甚詳，且有卷附之便
    利商店監視錄影翻拍畫面足證其所述屬實，被告復供認「小
    龍」命被害人交出財物以及命其前去提款無訛，故全程經過
    情節事證明確，至堪認定。
  (二)被告甲○○雖以其與「小龍」並無強盜之犯意連絡為辯。然
    依被害人所陳，被告與綽號「小龍」、「阿華」乘坐其計程
    車後，迭至「小龍」掏槍威嚇被害人交付財物，迄「小龍」
    指示被告更換接替被害人駕駛車輛，至「小龍」指示被告持
    被害人所交付之金融卡赴便利商店內提款等過程，被告全程
    均未出言制止，亦或表示拒絕、反對之意，概均聽從綽號「
    小龍」之指示行事，則其所為顯與常情有違。再者，被告於
    審理中自承與綽號「小龍」、「阿華」之人並非舊識，當日
    係初次見面，在乘車之前僅與渠二人在一起約一、二個小時
    ，都沒有講話等語，是衡諸常情，苟如被告所辯渠二人對於
    被告毫無所悉，則渠等如何知悉被告會駕駛車輛，而於強盜
    被害人財物後，指示被告接手駕駛車輛？
  (三)被告雖辯稱其懾於「小龍」之威勢，畏懼而聽命行事而已。
    然查再參諸卷附之便利商店監視錄影翻拍畫面，被告於進入
    店內時，店內除店員外，尚有多名顧客，是以倘如被告所述
    其係因畏懼綽號「小龍」及「阿華」之人對其不利，始迫於
    無奈聽命行事云云，惟其既已進入便利商店，綽號「小龍」
    及「阿華」猶於車上看顧被害人，並未跟隨進入店內，自足
    認被告已脫離渠二人之掌控範圍，是其當可利用在店內提款
    之機會，自行或委由他人報警處理，惟其並未利用機會求救
    ，反而於進入店內，及操作提款機提款之時，均以手遮擋臉
    部，顯見其知悉店內裝置有監視錄影設備，為免暴露行蹤所
    為之遮蔽之舉。
  (四)被告雖辯稱其並未提款，僅懾於「小龍」之威勢，假裝提款
    ，虛以委蛇而已。然查被害人所有之金融卡於當日在該便利
    商店所設置之中國信託商業銀行自動櫃員機確有提領紀錄等
    情，業經原審函詢中國信託商業銀行查明無誤，雖其帳戶因
    存款餘額不足致被告提領失敗，惟被告前開所辯並無輸入提
    款密碼，僅作勢插入金融卡云云，亦屬虛妄之詞，自不足採
    。
三、綜上所述，被告於被害人遭強盜取財過程中均未出言制止，
    並於被害人遭綽號「小龍」持槍威嚇時，接替駕駛車輛，嗣
    並持被害人之金融卡至便利商店提領款項，在在顯示被告與
    綽號「小龍」、「阿華」彼此間確有事前謀議及行為分擔，
    則其結夥三人攜帶凶器之加重強盜犯行，自堪以認定，從而
    被告所辯，均不足採。本件事證明確，應依法論科。
四、原審認被告所為，係犯刑法第330條第1項之加重強盜罪；其
    與共犯綽號「小龍」、「阿華」等人，彼此間有犯意聯絡及
    行為分擔，應論以共同正犯；被告有如犯罪事實欄所載之前
    科紀錄，此有本院
    被告前案紀錄表乙份可資佐證，是被告於有期徒刑執行完畢
    五年以內故意再犯有期徒刑以上之本罪，為累犯，爰依刑法
    第47條第1項之規定加重其刑；末爰審酌被告前有犯罪前科
    ，素行非佳，且年輕力壯，竟結夥持槍強盜他人財物，且事
    後猶隱匿共犯身份，增加追緝之困難，顯見其事後不知悔悟
    ，犯後態度不佳等一切情狀，量處有期徒刑柒年陸月。至共
    犯綽號「小龍」所使用之供本件強盜所用之槍枝，因未扣案
    ，亦無積極證據足認現仍存在，爰不予宣告沒收。核其認事
    用法，均無違誤。被告上訴意旨，指摘原判決量刑過重云云
    ，為無理由，其上訴，應予駁回。被告經合法傳喚無正當理
    由不到，爰不待其陳述逕行判決，附此敘明。
據上論斷，應依刑事訴訟法第368條、第371條，判決如主文。
本案經檢察官許美女到庭執行職務。
中　　華　　民　　國　　96　　年　　11　　月　　27　　日
                　刑事第五庭　審判長法　官　吳　敦
                                　　法　官　張傳栗
                                　　法　官　陳祐治
以上正本證明與原本無異。
如不服本判決，應於收受送達後十日內向本院提出上訴書狀，其
未敘述上訴之理由者並得於提起上訴後十日內向本院補提理由書
（均須按他造當事人之人數附繕本）。
                                　　書記官　蔡慧娟
中　　華　　民　　國　　96　　年　　11　　月　　28　　日
附錄：本案論罪科刑法條全文
中華民國刑法第330條
（加重強盜罪）
犯強盜罪而有第321條第1項各款情形之一者，處7年以上有期徒
刑。
前項之未遂犯罰之。
中華民國刑法第321條
（加重竊盜罪）
犯竊盜罪而有左列情形之一者，處6月以上、5年以下有期徒刑一
於夜間侵入住宅或有人居住之建築物、船艦或隱匿其內而犯之者
。
二  毀越門扇、牆垣或其他安全設備而犯之者。
三  攜帶兇器而犯之者。
四  結夥三人以上而犯之者。
五  乘火災、水災或其他災害之際而犯之者。
六  在車站或埠頭而犯之者。
前項之未遂犯罰之。
